【裁判字號】    99,易,2856
【裁判日期】    991101
【裁判案由】    詐欺
【裁判全文】
臺灣臺中地方法院刑事判決              99年度易字第2856號
公  訴  人  臺灣臺中地方法院檢察署檢察官
被      告  戊○○
上列被告因詐欺案件，經檢察官提起公訴（99年度少連偵字第91
號），被告於本院準備程序中就被訴之事實為有罪之陳述，經本
院合議庭裁定由受命法官獨任進行簡式審判程序審理，判決如下
：
    主      文
戊○○成年人與少年共同犯詐欺取財未遂罪，處有期徒刑柒月。
扣案如附表一所示之物均沒收。
    事實及理由
壹、程序方面
    按刑事訴訟法第273 條之1第1項規定：除被告所犯為死刑、
    無期徒刑、最輕本刑為3 年以上有期徒刑之罪或高等法院管
    轄第一審案件者外，於審判期日前之程序進行中，被告先就
    被訴事實為有罪之陳述時，審判長得告知被告簡式審判程序
    之旨，並聽取當事人、代理人、辯護人及輔佐人之意見後，
    裁定進行簡式審判程序。查本案被告戊○○被訴詐欺案件，
    非前開不得進行簡式審判程序之案件，經被告於本院行準備
    程序時就被訴之事實為有罪之陳述，且經本院告知被告簡式
    審判程序之旨，聽取被告及檢察官之意見後，爰依刑事訴訟
    法第273 條之1第1項規定裁定改依簡式審判程序審判之，先
    予敘明。
貳、實體方面
一、犯罪事實：
（一）戊○○前於民國97年間，因傷害案件，經本院以97年度中
      簡上字第799號判決判處拘役30日，緩刑2年確定，現仍於
      緩刑期間（本件不構成累犯）。詎其不知警惕，竟與甲○○、乙○○（均經本院另行審結）共同意圖為自己不法之
      所有，基於詐欺取財之犯意聯絡，先由戊○○於99年3 月
      18日，承租臺中縣太平市○○○○街8 巷16號之房屋設立機
      房，作為從事電話詐騙之據點，並出資購買電腦、網路設
      備等各項機器設備及擔任前開據點之現場負責人，甲○○
      、乙○○則與同具犯意聯絡之二類電信系統商「帥杰」（
      真實年籍詳卷，另行由臺灣臺中地方法院檢察署檢察官簽
      分偵辦）接洽，負責前開詐騙據點之網路電信設備、電信
      費用儲值等事宜。俟籌畫完備，前開詐騙電信機房即開始
      運作，並自99年6月間某日起至同年7月15日止，丁○○、
      丙○○（均經本院另行審結）及行為時未滿18歲之少年劉
      ○○、黃○○（以上2 人真實姓名年籍詳卷，另由警移送
      臺灣臺中地方法院少年法庭審理）等人，陸續參與該詐騙
      集團，復接續與戊○○、甲○○、乙○○前揭詐欺取財之
      犯意聯絡，與戊○○、甲○○、乙○○共同詐騙大陸地區
      不特定民眾。渠等之詐騙分工方式為：由網路電信系統商
      發射內容為「電話費催繳」之語音至大陸地區不特定民眾
      之電話，俟大陸地區民眾依語音所留電話回撥時，便由該
      詐騙集團第一線成員甲○○、少年劉○○、黃○○接話，
      佯裝為中國電信客服人員，再依據戊○○提供之教戰守則
      ，告知大陸地區民眾略以：被冒名申辦電話，需提供姓名
      、身分證字號及電話以便查詢等語；甲○○、少年劉○○
      、黃○○再將該電話轉接至第二線接話員戊○○、丁○○
      ，冒充大陸福州公安局警官接話，再根據戊○○提供之教
      戰守則謊稱略以：經查詢確實有積欠電話費、遭冒名申辦
      電話及帳戶，需提供其使用之帳戶，以設置安全監控設定
      ，並須至ATM操作等語；戊○○再假扮第三線金融監管局
      主任，與該大陸地區民眾聯絡，指引民眾至提款機，教導
      民眾操作，致該等民眾陷於錯誤，依戊○○之指示操作提
      款機，將帳戶內部分或全部金額匯轉入該詐欺集團指定之
      人頭帳戶；而丙○○則於前開據點內從事買便當及打雜等
      工作。俟被害人匯款後，由戊○○通知真實姓名年籍不詳
      綽號「小小強」、「犀利哥」之人轉告大陸地區車手，至
      金融機構提款機提領贓款，得手後，再由前開「小小強」
      所屬之臺灣地區詐騙集團成員與戊○○聯絡交款事宜。惟
      直至查獲為止，戊○○等人以上開模式詐騙大陸地區人民
      ，尚未詐得任何款項。嗣於99年7月15日下午1時30分許，
      為警持本院核發之搜索票，至臺中縣太平市○○○○街8 巷
      16號執行搜索而查獲，並當場扣得附表一、二、三所示之
      物。
（二）案經高雄市政府警察局移送報告臺灣臺中地方法院檢察署
      檢察官偵查起訴。
二、上開犯罪事實，業據被告戊○○於警詢時、偵查中、本院訊
    問時及本院準備程序時均坦承不諱，核與同案被告甲○○、
    乙○○、丁○○、丙○○於警詢時、偵查中及本院訊問時陳
    述情節相同，及證人少年劉○○、黃○○於警詢時證述情節
    大致相符，並有門號0000000000、0000000000、0000000000
    、0000000000號行動電話通訊監察譯文各1 份、高雄市政府
    警察局刑警大隊搜索扣押筆錄2 份、現場照片26張附卷足稽
    ，暨扣案如附表一所示之物品在卷可證，是被告出於任意性
    之自白核與事實相符，足堪採信。本案事證明確，被告犯行
    堪以認定，應予依法論科。
三、按刑事法若干犯罪行為態樣，本質上原具有反覆、延續實行
    之特徵，立法時既予特別歸類，定為犯罪構成要件之行為要
    素，則行為人基於概括之犯意，在密切接近之一定時、地持
    續實行之複次行為，倘依社會通念，於客觀上認為符合一個
    反覆、延續性之行為觀念者，於刑法評價上，即應僅成立一
    罪。學理上所稱「集合犯」之職業性、營業性或收集性等具
    有重複特質之犯罪均屬之，例如經營、從事業務、收集、販
    賣、製造、散布等行為概念者是（最高法院95年度台上字第
    1079號、95年度台上字第4686號、96年度台上字第1722號判
    決意旨供參）。而刑法刪除第56條連續犯規定，修正理由第
    4 點亦載明：「至連續犯之規定廢除後，對於部分習慣犯，
    例如竊盜、吸毒等犯罪，是否會因適用數罪併罰而使刑罰過
    重產生不合理之現象一節，在實務運用上應可參考德、日等
    國之經驗，委由學界及實務以補充解釋之方式，發展接續犯
    之概念，對於合乎『接續犯』或『包括的一罪』之情形，認
    為構成單一之犯罪，以限縮數罪併罰之範圍，用以解決上述
    問題。」等語，足見立法者亦深知各類型犯罪有其本質上之
    特殊性，非可於連續犯規定刪除後，逕將所有犯罪行為論以
    數罪併合處罰。而學理上包括一罪概念中，關於集合犯之態
    樣，係指依一般社會通念，特定犯罪行為具有反覆實施之特
    性，而藉由法條中客觀構成要件之行為要素，涵括上開具有
    反覆實施特性之數個犯罪行為，僅接受一次刑法之評價為已
    足。查本件被告戊○○扮演金融監管中心主任，同案被告甲○○、乙○○、丁○○、丙○○等人分別扮演中國電信客服
    人員、大陸地區公安人員，以市內電話通話費欠繳或遭冒名
    申請為由，訛稱被害人帳戶遭盜用，詐使被害人報案及匯款
    至指定人頭帳戶，可見渠等犯罪型態具有集團性、縝密分工
    性、反覆性、計畫性、職業性，顯非屬偶而為之的犯罪類型
    ，而係反覆以同種類詐騙行為為目的之社會活動之職業性犯
    罪，準此，被告戊○○與同案被告甲○○等4 人參與上開詐
    欺集團之犯罪行為，顯係出於反覆、延續單一詐欺行為之決
    意甚明，揆諸前揭說明，在刑法第340 條之常業詐欺規定廢
    除後，被告戊○○與同案被告甲○○等4 人之多數詐欺取財
    行為，應論以包括一罪之集合犯，僅受一次刑法評價，即僅
    論以一詐欺取財罪。
四、核被告戊○○所為，係犯刑法第339 條第3項、第1項之詐欺
    取財未遂罪。其就犯罪事實所載之犯行與同案被告甲○○、
    乙○○、丁○○、丙○○、少年劉○○、少年黃○○、「帥
    杰」、「小小強」、「犀利哥」及真實姓名年籍不詳之大陸
    地區詐欺集團成員之間，有犯意聯絡及行為分擔，為共同正
    犯。又前揭少年劉○○係82年3月5日出生、少年黃○○係81
    年10月6 日出生，有其等年籍資料在卷可稽，是其等行為時
    均為12歲以上未滿18歲之少年，而被告戊○○行為時為已滿
    20歲之成年人，是被告戊○○與少年劉○○、少年黃○○共
    同所為之詐欺取財未遂犯行，應依兒童及少年福利法第70條
    第1 項之規定加重其刑。再被告戊○○著手於本件詐欺取財
    犯行之實施而未能得逞，屬未遂犯，應依刑法第25條第2 項
    之規定減輕其刑，且其同時有前述加重及減輕事由，應依刑
    法第71條第1 項之規定，先加後減之。爰審酌被告戊○○正
    值年輕，竟貪欲圖利，不思以合法正當途徑賺取所得，竟與
    前揭同案被告等人共組詐騙集團，詐取大陸地區被害人財物
    ，犯罪計畫縝密，集團內部角色分工細密，誘使被害人交付
    財物，敗壞社會風氣，危害社會治安甚鉅，兼衡被告於本案
    犯罪中居於現場負責人之地位，其重要性非輕，且其犯罪之
    動機、目的、手段、品行、智識程度、所生之損害、及犯罪
    後對於上揭犯罪事實已坦白承認，深具悔意，犯罪後態度尚
    稱良好等一切情狀，量處如主文所示之刑，以示懲儆。至公
    訴人雖以書狀具體求處被告戊○○有期徒刑1 年，惟查被告
    雖與前揭同案被告等人皆以自己共同犯罪之意思，相互利用
    彼此之行為，擬以獲取不法利益，然終究於未能得逞之際，
    旋遭員警據報循線查獲，其犯罪所致具體危害非至鉅大，本
    院於考量被告犯罪之情節及其餘情狀後，認對被告處予如主
    文所示之刑罰，已足收懲儆之效，是公訴人具體求刑之刑度
    範圍應稍嫌過重，併述明之。
五、又共同正犯因相互間利用他人之行為，以遂行其犯意之實現
    ，本於責任共同之原則，有關沒收部分，對於共犯間供犯罪
    所用之物，自均應為沒收之諭知（最高法院91年度臺上字第
    5583號判決參照）。扣案如附表一所示之物，分別為被告與
    同案被告等人所有，且供犯本件詐欺取財未遂罪所用之物，
    業經被告戊○○、同案被告甲○○、乙○○、丁○○、丙○○於警詢時、偵查中及本院審理時、少年劉○○、黃○○於
    警詢時供明在卷，均應依刑法第38條第1 項第2款、第3項規
    定宣告沒收。至扣案如附表二所示之物，固亦分屬附表二所
    示之被告、同案被告等人所有，然同案被告甲○○等人已於
    本院審理時否認該等物品係供渠等共同為上開犯罪所用之物
    ，復查無其他具體事證足資證明上開物品確與本案有涉，亦
    非屬違禁物，核既均與沒收之要件不符，爰俱不併予諭知沒
    收。另扣案如附表三所示之毒品安非他命1 包，雖屬違禁物
    ，且為同案被告乙○○所有，然該等扣案物非供被告與同案
    被告等人犯本案詐欺取財未遂罪使用，與本案無關，乃係同
    案被告乙○○另案涉嫌持有甲基安非他命毒品之重要證物，
    該案件目前仍由臺灣臺中地方法院檢察署檢察官偵辦中，宜
    由該案另為適當之處置，不宜於本案宣告沒收銷燬或沒收，
    併此敘明。
據上論斷，應依刑事訴訟法第273 條之1第1項、第299條第1項前
段，刑法第28條、第339條第3項、第1項、第25條第2項、第38條
第1項第2款、第3項，兒童及少年福利法第70條第1項，刑法施行
法第1條之1第1項、第2項前段，判決如主文。
本案經檢察官己○○到庭執行職務。
中    華    民    國    99    年    11    月    1     日
                  刑事第二庭  法  官  潘曉玫
以上正本證明與原本無異。
如不服本判決應於收受送達後10日內向本院提出上訴書狀，並應
敘述具體理由；其未敘述上訴理由者，應於上訴期間屆滿後20日
內向本院補提理由書（均須按他造當事人之人數附繕本）「切勿
逕送上級法院」。
                              書記官  張齡方
中    華    民    國    99    年    11    月    1     日
附錄本案論罪科刑法條
刑法第339條：
意圖為自己或第三人不法之所有，以詐術使人將本人或第三人之
物交付者，處五年以下有期徒刑、拘役或科或併科一千元以下罰
金。
以前項方法得財產上不法之利益或使第三人得之者，亦同。
前二項之未遂犯罰之。
附表一：
┌──┬──────────────────┬───┐
│編號│    扣押物名稱                      │數量  │
├──┼──────────────────┼───┤
│01  │行動電話（序號：000000000000000 、含│1支   │
│    │門號0000000000號門號之SIM 卡1 張）  │      │
├──┼──────────────────┼───┤
│02  │紅色帳冊                            │1本   │
├──┼──────────────────┼───┤
│03  │行動電話（序號：000000000000000 、含│1支   │
│    │門號0000000000號門號之SIM 卡1 張）  │      │
├──┼──────────────────┼───┤
│04  │行動電話（序號：000000000000000 、含│1支   │
│    │門號0000000000號門號之SIM 卡1 張）  │      │
├──┼──────────────────┼───┤
│05  │電話機                              │3臺   │
├──┼──────────────────┼───┤
│06  │行動電話（序號：000000000000000 、含│1支   │
│    │門號0000000000號門號之SIM 卡1 張）  │      │
├──┼──────────────────┼───┤
│07  │行動電話（序號：000000000000000 、含│1支   │
│    │門號0000000000號門號之SIM 卡1 張）  │      │
├──┼──────────────────┼───┤
│08  │行動電話（序號：000000000000000 、含│1支   │
│    │門號00000000000號門號之SIM 卡1 張） │      │
├──┼──────────────────┼───┤
│09  │中國大陸銀行帳戶便條紙              │1張   │
├──┼──────────────────┼───┤
│10  │中華電信IP分享器                    │1臺   │
├──┼──────────────────┼───┤
│11  │ASUS IP分享器                       │1臺   │
├──┼──────────────────┼───┤
│12  │LINKSYS網路閘道器                   │1臺   │
├──┼──────────────────┼───┤
│13  │GATEWAY網路閘道器                   │4臺   │
├──┼──────────────────┼───┤
│14  │電腦主機（含螢幕、鍵盤、滑鼠）      │1組   │
├──┼──────────────────┼───┤
│15  │房屋租賃契約書                      │1本   │
├──┼──────────────────┼───┤
│16  │手寫教戰守則                        │2張   │
├──┼──────────────────┼───┤
│17  │電話機                              │2臺   │
├──┼──────────────────┼───┤
│18  │監視器鏡頭                          │2臺   │
├──┼──────────────────┼───┤
│19  │GATEWAY網路閘道器                   │1臺   │
├──┼──────────────────┼───┤
│20  │電話機                              │2臺   │
├──┼──────────────────┼───┤
│21  │無線電話機                          │2臺   │
├──┼──────────────────┼───┤
│22  │中國大陸被害人資料手寫便條紙        │1張   │
├──┼──────────────────┼───┤
│23  │手寫教戰守則                        │1張   │
├──┼──────────────────┼───┤
│24  │電話機                              │1臺   │
├──┼──────────────────┼───┤
│25  │電話機                              │2臺   │
├──┼──────────────────┼───┤
│26  │手寫教戰守則                        │1張   │
├──┼──────────────────┼───┤
│27  │無線電話機                          │2臺   │
└──┴──────────────────┴───┘
附表二：
┌───┬──┬──────────────────┬───┐
│所有人│編號│    扣押物名稱                      │數量  │
├───┼──┼──────────────────┼───┤
│乙○○│01  │行動電話（序號：000000000000000）   │1支   │
│      ├──┼──────────────────┼───┤
│      │02  │行動電話（序號：A00000000EB124、含門│1支   │
│      │    │號0000000000號門號之SIM 卡1 張）    │      │
│      ├──┼──────────────────┼───┤
│      │03  │行動電話（序號：000000000000000 、含│1支   │
│      │    │門號0000000000號門號之SIM 卡1 張）  │      │
│      ├──┼──────────────────┼───┤
│      │04  │房間租賃契約                        │1本   │
│      ├──┼──────────────────┼───┤
│      │05  │行動電話（序號：000001DB8A1A0 、含門│1支   │
│      │    │號0000000000號門號之SIM 卡1 張）    │      │
│      ├──┼──────────────────┼───┤
│      │06  │房屋租賃契約                        │1本   │
│      ├──┼──────────────────┼───┤
│      │07  │中華電信帳單                        │2張   │
│      ├──┼──────────────────┼───┤
│      │08  │臺灣電力公司帳單                    │1張   │
├───┼──┼──────────────────┼───┤
│甲○○│09  │行動電話（序號：000000000000000 、含│1支   │
│      │    │門號0000000000號門號之SIM卡1張）    │      │
│      ├──┼──────────────────┼───┤
│      │10  │帳冊                                │1本   │
│      ├──┼──────────────────┼───┤
│      │11  │行動電話（序號：000000000000000 、含│1支   │
│      │    │門號0000000000號門號之SIM 卡1 張）  │      │
├───┼──┼──────────────────┼───┤
│戊○○│12  │行動電話（序號：ESN115468A9 、含門號│1支   │
│      │    │0000000000 號門號之SIM 卡1 張）     │      │
├───┼──┼──────────────────┼───┤
│丁○○│13  │行動電話（序號：000000000000000 、含│1支   │
│      │    │門號0000000000號門號之SIM 卡1 張）  │      │
├───┼──┼──────────────────┼───┤
│丙○○│14  │行動電話（序號：000000000000000 、含│1支   │
│      │    │門號0000000000號門號之SIM 卡1 張）  │      │
├───┼──┼──────────────────┼───┤
│黃○○│15  │行動電話（序號：000000000000000 、含│1支   │
│      │    │門號0000000000號門號之SIM 卡1 張）  │      │
└───┴──┴──────────────────┴───┘
附表三：
┌───┬──┬──────────────────┬───┐
│所有人│編號│    扣押物名稱                      │數量  │
├───┼──┼──────────────────┼───┤
│乙○○│01  │甲基安非他命                        │0.73公│
│      │    │                                    │克    │
└───┴──┴──────────────────┴───┘


司法院資訊處製作；財團法人民間司法改革基金會備份。
